【裁判字號】    94,交易,322
【裁判日期】    950612
【裁判案由】    過失傷害
【裁判全文】
臺灣士林地方法院刑事判決             94年度交易字第322號
公  訴  人  臺灣士林地方法院檢察署檢察官
被      告  乙○○
上列被告因過失傷害案件，經檢察官提起公訴（94年度偵字第78
75號），本院判決如下：
    主  文
乙○○因過失傷害人，處拘役伍拾日，如易科罰金，以佰元折
算壹日。
    事  實
一、乙○○於民國（下同）93年2 月14日下午1 時20分許，騎乘
    車牌號碼EHB-769 號輕型機車，沿臺北市淡水鎮○○○路由
    淡水往臺北方向行駛，途經臺北縣淡水鎮○○○路○ 段3 巷
    口前，欲進入上開路口左轉待轉區待轉時，其本應注意汽車
    行駛時，駕駛人應注意二車間併行之間隔，並隨時採取必要
    之安全措施，且依當時天候晴、日間自然光線、路面乾燥無
    缺陷、無障礙物、視距良好，並無不能注意之情事，竟疏未
    注意同向車道右後方適有丙○○騎乘車牌號碼CIU-705 號機
    車駛至，貿然將機車往右偏駛，未與丙○○所騎乘之機車保
    持適當之安全間隔，致丙○○見狀避煞不及，所騎乘之機車
    左側車頭與乙○○所騎乘之機車右前車頭發生碰撞，丙○○
    因而人車倒地，受有右側第五手指挫傷、尾骨骨折等傷害。
    乙○○於肇事後，在未被有偵查犯罪職權之公務員發覺前，
    向前往現場處理車禍之警員甲○○坦承為肇事者並願接受裁
    判。
二、案經乙○○自首及被害人丙○○訴由台北市政府警察局淡水
    分局報告台灣士林地方法院檢察署檢察官偵查起訴。
    理  由
一、證據能力之認定
    按被告以外之人於審判外之陳述，雖不符刑事訴訟法第159
    條之1 至159 條之4 之規定，而經當事人於審判程序同意作
    為證據，法院審酌該言詞陳述或書面陳述作成時之情況，認
    為適當者，亦得為證據。又當事人、代理人或辯護人於法院
    調查證據時，知有第159 條第1 項不得為證據之情形，而未
    於言詞辯論終結前聲明異議者，視為有上開之同意，刑事訴
    訟法第159 條之5 第1 項、第2 項定有明文。查證人即告訴
    人丙○○於警詢之指訴，固屬被告以外之人於審判外之陳述
    ，不得為證據，但被告於本院94年12月12日準備程序期日對
    檢察官援用上開證據方法，供陳：對證據能力沒有意見，及
    本院95年5 月10日審判期日提示上開證據方法，均未聲明異
    議（見本院94年12月12日準備程序筆錄第4 頁、95年5 月10
    日審判筆錄第4 頁），依刑事訴訟法第159 條之5 第2 項規
    定，視為有同條第1 項所定同意作為證據之情形，本院審酌
    該言詞陳述作成時之情況，認採為證據並無不當，依刑事訴
    訟法第159 條之5 第1 項規定，自有證據能力，合先敘明。
二、訊據被告乙○○固承認於上述時間、地點，駕駛前開機車與
    告訴人丙○○所騎乘之機車發生交通事故，致丙○○受傷之
    情事，惟矢口否認有何過失之犯行，辯稱：本件車禍是因告
    訴人車速太快，又未與前車保持安全距離，追撞前車所致，
    伊並無過失云云。
三、經查：
  (一)被告乙○○於上述時間、地點，騎乘前開輕型機車，沿臺北
    市淡水鎮○○○路往臺北方向行駛，行經臺北縣淡水鎮○○○路○ 段3 巷口前，欲向右駛往上開路口之左轉待轉區待轉
    ，即與同向車道上右後方告訴人丙○○所騎乘之上開機車發
    生碰撞，致丙○○身體受有右側第五手指挫傷、尾骨骨折傷
    害之事實，業據被告乙○○、告訴人丙○○均供述一致在卷
    ，並有道路交通事故調查報告表(一)、(二)、道路交通事故現場
    圖、道路交通事故談話紀錄表2 份、事故現場照片16張及馬
    偕紀念醫院診斷證明書1 紙附卷可稽（偵查卷第6 至9 、13
    、18至25、30頁），足堪認定。
  (二)被告辯稱：伊在右偏行駛前，有注意後視鏡，但沒有看見告
    訴人來車，是告訴人過失未注意車前狀況，直接撞到伊車云
    云。惟查證人即告訴人丙○○一再指述，被告於車禍發生時
    係行駛於告訴人機車之左前方，至上開交岔路口前被告未注
    意右後方來車，即逕自右偏擬駛入機車待轉區，告訴人乍見
    危險時僅距被告機車約0. 5公尺，不及閃煞，所騎乘之機車
    左前車頭遂擦撞被告所騎乘機車之右側車頭，致告訴人人車
    倒地受傷等情明確（見偵查卷第9 、11頁），再觀之卷附道
    路交通事故現場照片所示，被告及告訴人所騎乘之機車，於
    車禍發生後，均停放於該路口紅綠燈號誌與待轉區○○○路
    旁，距離路口之號誌約2 、3 公尺處，告訴人則跌坐在停放
    之機車旁，有交通事故現場照片1 張可稽（見偵查卷第19頁
    ），而被告於交通分隊員警製作談話紀錄表時，亦說明肇事
    經過為：「當時到了中正東路3 巷口前，我切往待轉區，對
    方是從我後方騎過來，就在我要往右往待轉區時，稍微碰撞
    到，結果雙方都摔倒」等語（見偵查卷第13頁）。則依此情
    ，顯然被告騎乘機車至上開巷口前右偏之際即與同向右後方
    告訴人之機車發生碰撞無誤；另核諸證人即到場處理之員警
    甲○○於本院審理時證稱：到場處理時2 車均已移動，2 車
    都有外殼擦傷，被告駕駛之機車車損在車頭右側，有摩擦痕
    ，告訴人之機車右踏板附近有機車倒地的擦痕，車頭左側下
    方有撞擊痕，告訴人機車左前車頭撞到被告機車之右前車頭
    等語（見本院95年3 月13日審判筆錄第3 至6 頁），堪認被
    告所騎乘之機車係在行至前開路口前甫將車頭向右偏，即與
    同向車道右後方直行之告訴人機車左前車頭發生碰撞，撞擊
    點始在被告機車右前方車頭處、告訴人機車左側車頭等處至
    明。足見被告在前開肇事路口右偏行駛之際，告訴人之機車
    應已駛近被告之機車，被告如確實有注意右後方來車動態，
    豈會完全未看見告訴人之機車動態？益證告訴人指訴被告駕
    車行至上開路口右偏行駛時並未注意右方來車動態，而係直
    接向右偏等情確與事實相符，堪信為真實。從而，被告辯稱
    ：伊係在路口右偏行駛前，有注意右後方有無來車，但並未
    見到告訴人之機車云云，明顯違實，不足採信。
四、按道路交通安全規則所指之汽車，包括機器腳踏車，此觀該
    法第二條第一項第一款之規定即明。又按汽車行駛時，駕駛
    人應注意車前狀況，隨時採取必要之安全措施，道路交通安
    全規則第94條第3項定有明文，被告為已考取駕駛執照之人
    ，對此實難諉稱不知。而依卷附道路交通事故調查報告表所
    載（偵卷第7、8頁參照），事發當日天候晴、日間有自然光
    線、路面無缺陷、無障礙物、視距良好，並無使被告行車時
    不能注意車前狀況之情事，被告明知該路口為三岔路口，汽
    車可以左轉、直行或是行至右前方機車待轉區待轉，伊行車
    路線與直行車動線交織，然在伊向右駛往前方該機車待轉區
    時，並未確實注意右方直行車輛動態，以致與在該路口前與
    右後方直行之告訴人機車發生擦撞肇事，伊對本件事故之發
    生確有過失甚明，甚且臺灣省臺北縣區車輛行車事故鑑定委
    員會95年1月23日北縣鑑字第0945181834號函所附鑑定意見
    書亦同此認定。被告行經三岔路口右偏待轉區待轉時，未注
    意且未禮讓右方直行車先行，致其騎乘之機車與告訴人騎乘
    之機車發生碰撞，其對本件事故之發生有過失甚為明確。又
    被告之過失行為與告訴人因本件事故所受傷害間，有相當因
    果關係。綜上，本件事證明確，被告犯行洵堪認定，應依法
    論科。
五、核被告乙○○所為，係犯刑法第284 條第1 項前段之過失傷
    害罪。被告於肇事後，停留肇事現場，在未被有偵查犯罪職
    權之公務員發覺前，主動向前往處理車禍之臺北市政府警察
    局淡水分局交通分隊員警甲○○自首犯罪，接受裁判，有淡
    水分局道路交通事故肇事人自首情形紀錄表1 紙附卷可參（
    見偵查卷第29頁），符合自首之規定，應依刑法第62條前段
    減輕其刑。爰審酌被告之素行、生活狀況、智識、本件肇事
    之過失程度、告訴人所受之傷勢，且被告尚未與告訴人達成
    和解等一切情狀，量處如主文所示之刑，並諭知易科罰金之
    折算標準。
據上論斷，應依刑事訴訟法第299 條第1 項前段，刑法第284 條
第1 項前段、第62條前段、第41條第1 項，罰金罰鍰提高標準條
例第1 條前段、第2 條，判決如主文。
本案經檢察官鄭嘉欣到庭執行職務
中    華    民    國    95    年    6     月    12    日
                  刑事第三庭審判長法  官  洪英花
                                  法  官  王沛雷
                                  法  官  汪梅芬
以上正本係照原本製作無異。
如不服本判決，應於送達後10日內，向本院提出上訴狀。
                                  書記官  張成龍
中    華    民    國    95    年    6     月    12    日
附錄本案論罪科刑法條之依據：
中華民國刑法第284 條第1 項
因過失傷害人者，處六月以下有期徒刑、拘役或五百元以下罰金
，致重傷者，處一年以下有期徒刑、拘役或五百元以下罰金。
如不服本判決，應於判決送達後10日內，向本院提出上訴狀。


司法院資訊處製作；財團法人民間司法改革基金會備份。
